【裁判字號】    97,交聲,640
【裁判日期】    970623
【裁判案由】    違反道路交通管理處罰條例聲明異議
【裁判全文】
臺灣士林地方法院交通事件裁定         97年度交聲字第640號
原處分機關  臺北市交通事件裁決所
異  議  人
即受處分人  甲○○
上列受處分人因違反道路交通管理處罰條例事件，對於臺北市交
通事件裁決所於中華民國97年5 月26日所為之處分（原處分案號
：北市裁二字第裁22-Z00000000號），聲明異議，本院裁定如下
：
    主  文
異議駁回。
    理  由
一、按汽車行駛於高速公路、快速公路或設站管制之道路，不遵
    使用限制、禁止、行車管制及管理事項之管制規則而有行車
    速度超過規定之最高速限或低於規定之最低速限之行為者，
    處汽車駕駛人新臺幣（下同）3 千元以上6 千元以下罰鍰，
    並記違規點數1 點。道路交通管理處罰條例第33條第1 項第
    1 款及第63條第1 項第1 款分別定有明文。
二、原處分意旨略以：本件受處分人即異議人甲○○於民國97年
    2 月9 日下午1 時17分許，駕駛車牌7937-EV 號自用小客車
    ，行經速限時速100 公里之國道一號高速公路南下284.3 公
    里處，經警以雷射測距測速儀器測得之時速為111 公里，超
    過規定最高速限時速100 公里有11公里，未滿20公里，爰依
    道路交通管理處罰條例第33條第1 項第1 款規定，裁處受處
    分人罰鍰3,000 元並依同條例第63條第1 項第1 款規定記違
    規點數1 點等語。
三、異議意旨略以：受處分人即異議人甲○○遭舉發違規日係在
    春節期間，非常塞車，受處分人確定車子開到此照相機前，
    時速僅100 公里左右，怎會超速到111 公里？受處分人質疑
    照相機不準，雖國道公路第四警察隊表示測速照相機符合國
    家標準，但未說明誤差值為多少，如果誤差值為1%，則受處
    分人的速度只有109.9 公里，如誤差達3 公里，則均未超過
    速限可容許之10公里範圍，應屬不罰等語。
四、經查：
  (一)本件受處分人即異議人甲○○於97年2 月9 日下午1 時17分
    許，駕駛車牌7937-EV 號自用小客車，行經國道一號高速公
    路南下284.3 公里處，經內政部警政署國道公路警察局第四
    警察隊員警以雷射測距測速儀器測得之時速為111 公里，超
    過規定最高速限時速100 公里有11公里等情，此為受處分人
    所不爭執，並有原處分機關裁決處分之裁決書、內政部警政
    署國道公路警察局97年2 月22日公警局交字第Z00000000 號
    舉發違反道路交通管理事件通知單及採證照片1 幀在卷可憑
    ，至為明確，而堪認定。雖受處分人辯稱：舉發違規日係春
    節期間，非常塞車，伊確定伊車子開到測速照相機前之時速
    僅100 公里左右，不可能到達111 公里，伊質疑測速照相機
    不準確云云。然查，本件違規地點設置之雷達測速自動照相
    儀器，業經經濟部標準檢驗局於96年12月3 日檢驗合格，有
    效期限至97年12月31日，本件受處分人遭照相逕行舉發超速
    違規之時間，係在該檢定有效期限內，此有內政部警政署國
    道公路警察局第四警察隊97年4 月7 日公警四交字第097047
    1146號函所附經濟部標準檢驗局96年12月3 日出具之雷達測
    速儀檢定合格證書影本1 份在卷（參見本院卷第10至11頁）
    可稽，是該雷達測速自動照相儀器之準確性應無疑義，所測
    得之受處分人上開行車時速應屬真實可信，受處分人上開所
    辯，顯屬個人臆測，空言懷疑，尚難採信。足認受處分人確
    有上開違規超速行為，堪以認定。
  (二)又行為人有駕駛汽車行車速度超過規定之最高時速未逾10公
    里情形，而未嚴重危害交通安全、秩序或發生交通事故，且
    情節輕微，以不舉發為適當者，交通勤務警察或依法令執行
    交通稽查任務人員得對其施以勸導，免予舉發，違反道路交
    通管理事件統一裁罰基準及處理細則第12條第1 項第11款固
    有明文。其立法目的，旨在避免機器操作誤差（包含測速照
    相機器本身之誤差、操作人員使用之誤差、超速車輛儀表板
    顯示之誤差等），於超速情節未嚴重危害交通安全等情形下
    ，賦予交通警察得實施勸導代替舉發之行政裁量權，以杜爭
    議，若無上開情形，違規人尚不得據此作為免罰之依據。受
    處分人於本院調查中雖辯稱：當時伊之車速並沒有那麼快，
    伊距離照相機前1 、2 百公尺伊就有看到照相機，伊就放慢
    速度，當時又塞車，根本沒有辦法開快，伊速度應該是105
    公里左右，且當時是走走停停，伊前後都有車，伊有標準局
    的檢驗書，上面有寫即使照相機有驗證過，仍會有正負2 至
    3 公里之誤差，且伊未超過最高速限10公里，符合規定，應
    為不罰云云（參見本院卷第19至23頁），惟道路交通管理處
    罰條例有關汽車駕駛人駕車違規超速之相關處罰規定中，並
    無「行車速度超過規定之最高時速未逾10公里即應免予處罰
    」之明文；又上開違反道路交通管理事件統一裁罰基準及處
    理細則第12條第1 項第11款之規定，係賦予交通勤務警察於
    汽車駕駛人行車速度超過規定之最高時速未逾10公里時，得
    採行實施勸導代替超速違規舉發之行政裁量權，尚非受處分
    人所得主張；則縱認本件雷達測速照相儀器或有上下2 或3
    公里之誤差，然在尚未經證明確有誤差產生之情況下，本件
    交通勤務警察考量雷達測速照相儀器已檢驗合格，且受處分
    人係於高速公路上超速行駛危害交通情節非屬輕微，認仍以
    舉發為適當，應無何不當之處。是受處分人前詞所辯，自無
    足採為免罰之理由。
五、綜上所述，受處分人駕駛上開車輛確於上揭時、地，經交通
    警察隊設置之雷達測速自動照相儀器照相採證行車速度為時
    速111 公里，超過最高速限時速100 公里有11公里，原處分
    機關依道路交通管理處罰條例第33條第1 項第1 款及違反道
    路交通管理事件統一裁罰基準表規定，處罰受處分人罰鍰3,
    000 元並依同上條例第63條第1 項第1 款規定記違規點數1
    點，核無違誤，本件受處分人之異議為無理由，自應將其異
    議駁回。
六、據上論斷，應依道路交通管理處罰條例第87條第2 項、道路
    交通案件處理辦法第19條，裁定如主文。
中    華    民    國    97    年    6    月     23    日
                  交通法庭法  官    雷雯華
以上正本證明與原本無異。
如不服本裁定，應於送達後5日內向本院提出抗告狀。
                          書記官    陳如玲
中    華    民    國    97    年    6     月    23    日


司法院資訊處製作；財團法人民間司法改革基金會備份。
